【裁判字號】    90,訴,143
【裁判日期】    901031
【裁判案由】    清償借款
【裁判全文】
臺灣宜蘭地方法院民事判決  九十年度訴字第一四三號
    原      告  甲○○
    被      告  乙○○
                丁○○
    訴訟代理人  丙○○
右當事人間請求清償借款事件，本院判決如左：
    主    文
被告丙○○應給付原告新臺幣壹佰伍拾萬元，及自民國八十九年十月一日起至清償日
止，按週年利率百分之五計算之利息，如對財產為強制執行無效果時，由被告乙○○
、丁○○連帶給付之。
被告丙○○、乙○○、丁○○應連帶給付原告新臺幣肆拾萬元，及自民國八十九年七
月一日起至清償日止，按週年利率百分之六計算之利息。
被告丙○○、乙○○應連帶給付原告新臺幣拾萬元，及自民國八十九年五月十六日
起至清償日止，按週年利率百分之六計算之利息。
原告其餘之訴駁回。
訴訟費用由被告丙○○、乙○○、丁○○負擔十分之七，丙○○、乙○○、丁○○連
帶負擔五分之一，丙○○、乙○○連帶負擔二十分之一，餘由原告負擔。
本判決第一項於原告以新臺幣伍拾萬元為被告丙○○、乙○○、丁○○供擔保後，得
假執行。
本判決第二項於原告以新臺幣壹拾萬肆仟元為被告丙○○、乙○○、丁○○供擔保
後，得假執行。
本判決第三項於原告以新臺幣肆萬仟肆仟元為被告丙○○、乙○○供擔保後，得假執
行。
原告其餘假執行之聲請駁回。
    事    實
甲、原告方面：
一、聲明：
（一）請求判決被告丙○○、乙○○、丁○○應連帶給付原告新臺幣（下同）一百九
      十萬元，其中一百五十萬元自民國八十九年十月一日起至清償日止，按週年利
      率百分之五計算之利息，其餘四十萬元，及自八十九年七月一日起至清償日止
      ，按週年利率百分之六計算之利息。
（二）被告丙○○、乙○○應連帶給付原告十三萬元，及自民國八十九年五月十六日
      起至清償日止，按週年利率百分之六計算之利息。
（三）願供擔保請准宣告假執行。
二、陳述：
（一）被告丙○○於八十三年二月四日向原告甲○○借款一百五十萬元，約定借用期
      限一年，應於八十四年二月四日前清償，立有切結書一紙為證，但遲至八十八
      年間仍未獲清償。嗣被告丙○○向原告承諾，自八十八年八月份起，每月償還
      一十萬元至完全清償為止，並以被告乙○○、丁○○為保證人，並立有承諾書
      。另就該一百五十萬元自八十三年二月起至八十八年六月間之利息，按年息百
      分之八計算，取其整數為六十萬元，由被告丙○○開立面額各為二十萬元之本
      票三紙交付原告，其中到期日為八十九年四月三十日及同年六月三十日兩紙本
      票，均經被告乙○○、丁○○背書；而發票日八十八年六月九日、到期日八十
      九年五月十五日之本票，則經被告乙○○背書。
（二）然前開債務，原告屆期均未獲清償，爰依承諾書及本票之法律關係，請求被告
      等給付如訴之聲明。
三、證據：提出切結書、承諾書各一件，本票三紙。
乙、被告方面：
一、聲明：均稱請求駁回原告之訴。
二、陳述：均稱
（一）對原告之請求無意見，然希望先清償利息部分。
（二）依承諾書之記載，乙○○、丁○○就一百五十萬元部分應係普通保證。
    理    由
甲、程序方面：
    按訴狀送達後，原告不得將原訴變更或追加他訴。但擴張或減縮應受判決事項之
    聲明者，不在此限。民事訴訟法第二百五十五條第一項第三款定有明文。本件原
    告於訴狀送達後，就其聲明第二項部分將本金部分之請求由二十萬元減縮為十三
    萬元，核與首揭規定相符，應予准許，先此敘明。
乙、實體方面：
一、本件原告主張被告丙○○於八十三年二月四日向原告甲○○借款一百五十萬元，
    約定借用期限一年，應於八十四年二月四日前清償，立有切結書一紙為證，但遲
    至八十八年間仍未獲清償。嗣被告丙○○向原告承諾，自八十八年八月份起，每
    月償還一十萬元至完全清償為止，並以被告乙○○、丁○○為保證人，並立有承
    諾書。另就該一百五十萬元自八十三年二月起至八十八年六月間之利息，按年息
    百分之八計算，取其整數為六十萬元，由被告丙○○開立面額各為二十萬元之本
    票三紙交付原告，其中到期日為八十九年四月三十日及同年六月三十日兩紙本票
    ，均經被告乙○○、丁○○背書；而發票日八十八年六月九日、到期日八十九年
    五月十五日之本票，則經被告乙○○背書。然前開債務屆期均未獲清償，爰依承
    諾書及本票之法律關係，請求被告等如數給付。被告則對於原告之請求並無意見
    ，惟以依承諾書乙○○、丁○○就一百五十萬元部分應係普通保證等語，資為抗
    辯。
二、本件原告主張之事實，業提出切結書、承諾書各一件、本票三紙為證，被告到場
    亦不爭執該等證據之真正，堪認原告之主張為真實。
三、按發票人、承兌人、背書人及其他票據債務，對於執票人連帶負責，票據法第九
    十六條定有明文。又按民法第二百七十二條規定，連帶債務之成立，須當事人有
    明示或法律有規定者為限。稱保證者，謂當事人約定，一方於他方之債務人不履
    行債務時，由其代負履行責任之契約。普通保證，保證人於債權人未就主債務人
    之財產強制執行而無效果前，對於債權人得拒絕清償；數人保證同一債務者，除
    契約另有訂定外，應連帶負保證責任，為民法第七百三十九條、第七百四十五條
    及第七百四十八條所明定。本件原告依據票據關係所為請求部分，為被告所不爭
    執，應予准許。至兩造所不爭執為真正之承諾書部分，被告乙○○、丁○○僅書
    立為「保證人」，而核其內容並無明示應與被告丙○○負連帶給付責任之記載，
    即應認乙○○、丁○○依該承諾書就本件一百五十萬元部分之債務，僅負普通保
    證之責任，是以原告起訴請求二人應與被告丙○○就此部分負連帶給付責任部分
    ，即無所據，應予駁回。
四、原告陳明願供擔保，聲請宣告假執行，其勝訴部分核無不合，爰各酌定相當擔保
    金額准許之；至其敗訴部分，其假執行之聲請即失所附麗，應併駁回之。
五、結論：原告之訴為一部有理由，一部無理由，依民事訴訟法第七十九條但書、第
    八十五條第二項，第三百九十條第二項，判決如主文。
中      華      民      國    九十      年      十      月    三十一    日
                                臺灣宜蘭地方法院民事庭
~B法      官  張軒豪
右為正本係照原本作成。
如對本判決上訴，須於判決送達後廿日內向本院提出上訴狀。
中      華      民      國    九十      年    十一      月     二       日
~B法院書記官  黃月雲


司法院資訊處製作；財團法人民間司法改革基金會備份。
